臺灣臺北地方法院民事判決　　　　　　　　　　　　九十三年度簡上字第一四三號
　　上　訴　人　誠泰商業銀行股份有限公司
　　法定代理人　甲○○
　　訴訟代理人　丙○○
　　被 上 訴人　乙○○
右當事人間確認本票債權不存在事件，上訴人對於中華民國九十二年十二月二十九日
本院台北簡易庭九十二年度北簡字第二二六五七號第一審判決提起上訴，本院於九十
三年七月七日言詞辯論終結，判決如左：
    主      文
原判決關於確認本票票據債權不存在之金額超過新台幣貳萬零貳拾玖元部分及訴訟費
用之裁判均廢棄。
右廢棄部分，被上訴人在第一審之訴駁回。
上訴人其餘上訴駁回。
第一、二審訴訟費用由被上訴人負擔五分之四，餘由上訴人負擔。
    事實及理由
一、被上訴人起訴主張：上訴人執有被上訴人與訴外人郭姿伶、許麗玲於民國八十九
    年七月七日所共同簽發，票面金額新台幣（下同）五十萬元，到期日九十二年七
    月七日之本票乙紙（下稱系爭本票），持向本院聲請就其中一十一萬四千八百六
    十元強制執行之裁定，經以九十二年度票字第四四一八０號裁定准予強制執行。
    惟系爭本票係被上訴人向上訴人辦理信用貸款時所簽發，被上訴人之繳款紀錄長
    達三年，上訴人均未通知有何問題，故被上訴人已依約分期清償上開借款完畢，
    上訴人電腦計算利息錯誤，有行政作業疏失，不應由消費者負擔此責任。足見被
    上訴人不應負擔系爭本票債務，為此依法提起訴訟，確認系爭本票，其中一十一
    萬四千八百六十元之票據債權不存在。原審為被上訴人勝訴判決，被上訴人於本
    院為駁回上訴之聲明。
二、上訴人則以：兩造約定該筆五十萬元之借款期限自八十九年七月七日起至九十二
    年七月七日止，共分三十六期共計三年，約定應按月攤還本息，利率按年息百分
    之十二點八計算之利息，即每月應攤還一萬六千七百九十九元，惟因上訴人誤鍵
    年息為百分之一點二八，致被上訴人月攤還額為一萬四千一百六十五元，上訴人
    於第一次繳款時，業已將利率予已改正為年息百分之十二點八，惟每月應攤還額
    未修正，縱如被上訴人所言三年期間確實按月攤還，實則其攤還本息尚不足全數
    清償完畢。上訴人於貸款到期日始發現上述誤鍵情事，亦告知被上訴人尚有貸款
    一十一萬四千八百六十元未付，況於借款契約書之壹、第三點第一款即註明每月
    攤還一萬六千七百九十九元。詎料被上訴人據以此為上訴人之行政疏失堅不還款
    ，履經上訴人催討無效，是上訴人乃依票據法第一百二十三條之規定，聲請擔保
    該借款之本票准予強制執行，依法有據，未有不合，要無被上訴人所指本票債權
    不存在之情事。並聲明：(一)原判決廢棄。(二)被上訴人在第一審之訴駁回。
三、兩造不爭執之事實：
    被上訴人於八十九年七月七日向上訴人借款五十萬元，約定清償期為九十二年七
    月七日，利率按年息百分之十二點八計算，被上訴人並與郭姿伶、許麗玲共同簽
    發系爭本票以擔保該借款，而上訴人每月均由被上訴人存款帳戶中扣繳一萬四千
    一百六十五元貸款本息之事實，為兩造所不爭執，並有借款契約書及被上訴人之
    存摺附卷為證（本院卷第十五頁）。
四、上訴人主張被上訴人尚有一十一萬四千八百六十元之貸款尚未清償，故聲請就系
    爭本票裁定強制執行，此為被上訴人所否認，故本件兩造所爭執之處在於：被上
    訴人是否業已全部清償完畢？經查：
  (一)依兩造借款契約書第三條所載，「本件借款共分三十六期，依年金法按月平均攤
    還本息，目前每月攤還一萬六千七百九十九元」，第四條第二款並約定借款之利
    息「第一年按年利率十二．八％固定計算，若第一年依約正常繳付本息無『其他
    共通約款第二條、第三條有關喪失期限利益之情事發生時，則第二年改按年利率
    十二．三％固定計算，否則仍依第一年利率計算」。故被上訴人自應明知借款利
    率原則上以年息百分之十二．八計算，每月應償還一萬六千七百九十九元。雖因
    上訴人將電腦繳息之利率誤鍵年息為百分之一．二八，致被上訴人月攤還額為一
    萬四千一百六十五元，而上訴人於被上訴人第一次繳款時，業已將利率予已改正
    為年息百分之十二點八，然每月應攤還額未修正，致使每月仍僅以一萬四千一百
    六十五元就被上訴人之帳戶扣款，故被上訴人實際上僅給付年息百分之一．二八
    之利息，則就差額部分自尚未完全清償。
  (二)又依前述約款第三條所示，若被上訴人每期均正常繳付本息，則第二年之年息始
    改採年息十二．三計算，否則仍應以百分之十二．八計算。上訴人主張被上訴人
    於借款第一年即八十九年九月、十月、十一月、十二月及九十年五月、六月間，
    並未依約於每月七日繳納本息，而有遲延數日之情形發生，故第二年以後之利息
    仍以年息百分之十二．八計算，並提出單筆貸放帳卡資料查詢表為證（本院卷第
    十九、二十頁），業經本院核閱被上訴人之扣款帳戶存摺無訛，則被上訴人既有
    遲延繳款之情形，故本件借款利息均應以年息百分之十二．八計算之。
  (三)上訴人辯稱被上訴人尚有貸款一十一萬四千八百六十元未付，依卷附單筆貸放資
    料查詢所載（本院卷第十八至二三頁），應係本金，此係因上訴人以被上訴人每
    月所繳之一萬四千一百六十五元先抵充利息，再抵充本金所致。然不論以年息百
    分之十二．八或百分之一．二八計算，依年金法按月平均攤還本息，被上訴人均
    能於三年清償全部貸款本金五十萬元，僅利息數額不同。而上訴人每月均由被上
    訴人存款帳戶中扣繳貸款本息，當不能因上訴人本身疏失，致被上訴人無法在借
    款期間內清償全部本金，甚至更須就該部分支付利息。而依上訴人提出之貸款月
    攤還表（本院卷第十六、十七頁）觀之，貸款利率以百分之十二．八計算之累計
    利息為一十萬四千七百五十九元，而僅以百分之一．二八計算之累計利息為九千
    九百二十八元，此差額利息九萬四千八百三十一元（104759元-9928元=94831元)
    始為被上訴人尚未清償之部分，故上訴人就九萬四千八百三十一元部分，聲請本
    票強制執行，自為可採，逾此部分之債權，則對被上訴人不存在。
五、綜上所述，被上訴人起訴請求確認本院九十二年度票字第四四一八○號本票裁定
    所載，上訴人所持有被上訴人於八十九年七月七日所共同簽發，票面金額五十萬
    元，到期日九十二年七月七日之本票乙紙，其中二萬零二十九元之票據債權對被
    上訴人不存在（000000-00000=20029元 )，為有理由，應予准許。逾此部分，為
    無理由，應予駁回。原審就超過上開應准許部分，為上訴人敗訴之判決，自有未
    洽。上訴意旨就此部分指摘原判決不當，求予廢棄改判，為有理由。至於上開應
    准許部分，原審所為之確認判決，核無違誤，上訴意旨，就此部分，仍執陳詞，
    指摘原判決不當，求予廢棄，為無理由，應駁回其上訴。
六、本件判決之基礎已臻明確，兩造其餘攻擊防禦方法及舉證，核與判決結果無影響
    ，爰不另一一論述，附此敘明。
七、訴訟費用負擔之依據：依民事訴訟法第四百三十六條之一第三項、第七十九條，
    判決如主文。
中　　　華　　　民　　　國　　九十三　　年　　　七　　　月　　三十  　　日
                              民事第五庭審判長法  官   吳青蓉
                                              法  官   羅富美
                                              法  官   紀文惠
右為正本係照原本作成
本判決不得上訴
中　　　華　　　民　　　國　　九十三　　年　　　八　　　月　　   二   　日
                                              書記官   袁以明
